最高法院刑事判決　　　　　　　　　　　　　　　　八十八年度台上字第九四四號
　　上　訴　人　甲○○
右上訴人因貪污案件，不服台灣高等法院高雄分院中華民國八十七年十一月十一日第
二審更審判決（八十七年度重上更(三)字第一八號，起訴案號：台灣高雄地方法院檢察
署八十四年度偵字第一○四一號），提起上訴，本院判決如左：
    主  文
原判決撤銷，發回台灣高等法院高雄分院。
    理  由
本件原判決認定上訴人甲○○係行政院國軍退除役官兵輔導委員會高雄榮民技術勞務
中心（以下簡稱高雄勞務中心）約僱工，負責承辦高雄勞務中心依「收費工作承攬契
約」所承攬之台灣電力股份有限公司高雄區營業處（以下簡稱台電高雄營業處）之用
電戶電費收取業務，係受公務機關委託承辦公務之人員，明知依「收費作業要點」之
規定，須於每日下午將收取之電費款項繳交駐台電高雄營業處之中國國際商業銀行高
雄分行帳戶，並繳回無法收費之單據與高雄勞務中心派駐台電高雄營業處之助理員于
小蓉，竟意圖為自己不法之所有，並基於概括之犯意，於民國八十三年五月十二日起
至同年五月二十四日止之收費期間，未依「收費作業要點」第三項之規定將所收之電
費按日全部解繳，而連續將所收取之電費共新台幣（下同）一百五十萬三千九百八十
二元侵占入己，挪為他用。於上開期間，上訴人於八十三年五月二十三日下午五時許
快下班之際，因虧空公款心虛，先向于小蓉表明無法繳齊所收電費款，然其於翌日仍
向用電戶收取電費二十八萬二千三百九十一元，亦未於當日解繳台電高雄營業處，侵
占入己，挪為他用，高雄勞務中心發覺上情，並自同年月二十五日不再派單交其收取
電費，嗣經台電高雄營業處於八十三年五月二十六日函請高雄勞務中心負責繳納未解
繳之一百五十萬三千九百八十二元電費，上訴人乃於同年五月三十日、同年六月一日
向前揭行庫補繳前開短繳之全部金額後離職等情，因而撤銷第一審之判決，改判論處
上訴人受公務機關委託承辦公務之人，連續侵占公有財物罪刑，固非無見。
惟查(一)、證據雖已調查，而其內容尚未完全明瞭者，即與未經調查無異，如遽予判決
，仍屬應於審判期日調查之證據未予調查。原判決認定上訴人自八十三年五月十二日
起至同年五月二十四日止，連續將所收取之電費一百五十萬三千九百八十二元侵占入
己，其中包括八十三年五月二十三日十三萬四千五百八十三元、同年月二十四日二十
八萬二千三百九十一元等情。係依憑高長榮之證言及其所提出之收費員甲○○電腦帳
檔及應繳款明細表等相關證據而為認定。然卷查該明細表雖記載八十三年五月二十四
日帳檔數：應收之收據二七九張，金額三十六萬五千七百三十八元；未收退回收據四
六張，金額八萬三千三百四十七元；已收未繳款收據二三三張，金額二十八萬二千三
百九十一元（見原審法院上更(一)字卷第六十一頁）。但上訴人一再否認有侵占此部分
之金額，並辯稱八十三年五月二十四日所收取之電費有全部繳回等語。經原審法院向
中國國際商業銀行高雄分行函查之結果，上訴人於八十三年五月二十四日所繳交存入
台灣電力公司高雄營業處該分行帳戶之金額為二十五萬九千零七十二元，有該分行八
十七年九月十八日中高營字第四○七號函及所附之收據附原審卷可稽（原審法院重
上更(三)字卷第五十一頁、第五十二頁）。參以證人高長榮於原審作證時，訊問其「上
訴人五月二十四日收的錢都繳回來了，你們補以前的虧空是不是﹖」「五月二十四日
沒有侵占，是補以前的虧空是不是﹖」均答「是的」（見原審法院上更(一)字卷第五十
八頁）。如果無訛，則上訴人於八十三年五月二十四日所繳交之二十五萬九千零七十
二元是否係其當天所收取之電費﹖如是，當天所收取之電費是否已全數侵占入己﹖證
人高長榮所謂五月二十四日收的錢都繳回來了，沒有侵占云云，係何意義，均有欠明
瞭而待究明。又上開明細表關於八十三年五月二十三日部分僅記載短收繳數（不足）
十三萬四千五百八十三元，並未如其他各日之侵占金額有核算之明細，其究竟如何核
算出此金額，已有欠明瞭，且證人于小蓉於法務部調查局高雄市調查處訊問時供稱：
「甲○○共欠繳電費一百五十萬四千八百九十七元，八十三年五月二十三日甲○○報
告當日收款為九十四萬八千六百六十八元，實際解繳五十二萬八千八百五十五元，不
足四十一萬九千八百十三元。」等語（見第一審卷第十三頁正面），亦與原判決所認
定之事實不盡一致。究竟上訴人於八十三年五月二十三日所侵占之金額為若干，自亦
有詳加查明之必要。乃原審對此均未詳加調查釐清，遽為判決，尚嫌速斷而難昭信服
。(二)、修正前之貪污治罪條例第二條後段規定：「受公務機關委託承辦公務之人」係
指公務機關所委託承辦者，為該機關權力範圍內之公務，受任人因而享有公務上之職
權及權力主體之身分，並於其受任之範圍內行使公務主體之權力而言。原判決事實欄
記載上訴人係行政院國軍退除役官兵輔導委員會高雄榮民技術勞務中心約僱工，負責
承辦高雄勞務中心依「收費工作承攬契約」所承攬之台灣電力股份有限公司高雄區營
業處之用電戶電費收取業務，係受公務機關委託承辦公務之人員。但究竟憑何認定台
灣電力股份有限公司高雄區營業處係屬公務機關及上訴人所為收取電費工作係屬承辦
公務，未於理由內詳加論述說明，亦有未洽。上訴意旨指摘原判決不當，尚非無理由
，應認仍有撤銷發回更審之原因。
據上論結，應依刑事訴訟法第三百九十七條、第四百零一條，判決如主文。
中      華      民      國    八十八    年      三      月      四      日
                              最高法院刑事第六庭
                                  審判長法官  董  明  霈
                                        法官  丁  錦  清
                                        法官  賴  忠  星
                                        法官  林  茂  雄
                                        法官  王  居  財
      右正本證明與原本無異
                                              書  記  官
中      華      民      國    八十八    年      三      月      九      日
